【裁判字號】    96,家抗,99
【裁判日期】    970523
【裁判案由】    收養子女
【裁判全文】
臺灣高雄地方法院民事裁定              96年度家抗字第99號
抗  告  人  乙○○
相  對  人  甲○○
當事人間聲請認可收養子女事件，抗告人對於民國96年11月19日
本院96年度養聲字第263 號第一審裁定不服，提起抗告，本院管
轄之第二審合議庭裁定如下：
    主  文
抗告駁回。
抗告費用新臺幣壹仟元由抗告人負擔。
    理  由
一、抗告意旨略以：相對人即收養人甲○○與抗告人即被收養人
    乙○○於民國96年8 月16日訂立收養契約，並作成書面，雖
    收養契約相對人簽名蓋章係抗告人代為，惟均有相對人之授
    權，印章亦是相對人委託抗告人代刻並保管，故相對人有收
    養之意思，收養契約亦為真正，原審駁回本件收養之聲請，
    尚有未當，提起抗告，請求廢棄原裁定，並准予認可本件收
    養等語。
二、按養父母與養子女之關係，依民法第1079條應由雙方以書面
    為之，但所謂雙方既指養父母與養子女而言，則同意之書面
    ，自須由養父母與養子女，依民法第3 條第1 項、第2 項：
    「……親自簽名。如有用印章代簽名者，其蓋章與簽名生同
    等之效力。」之規定，親自簽名或蓋章，始生效力（最高法
    院28年上字第1723號判例參照）。經查，相對人已到庭陳稱
    ：「（法官問：聲請狀及收養契約書上的簽名是否你所寫及
    印章是否為你的？（提示卷內的收養契約書及聲請狀）其答
    稱：這不是我寫的，我的圖章很多，讓他們帶走的很多，流
    失的也很多，我不承認這個章。」「（指聲請狀）我不承認
    。」「（法官：有無見過卷內聲請狀及收養契約書？）其答
    稱：沒有看過。」「（法官問：）有無要收養乙○○為養女
    ？（手寫）「答稱：沒有。」等語明確（見原審卷96年10月
    31日訊問筆錄），參以抗告人亦到庭自承：甲○○意識清楚
    ，伊與他溝通均是以手寫方式，……，收養契約書及本件聲
    請狀具狀人處之簽名即蓋章係伊所為，非甲○○所為等語（
    見原審卷96年9 月19日訊問筆錄）。抗告人既未舉證上開利
    己之事實，且原審當庭命相對人書寫系爭收養契約之簽名，
    經比對結果，二者之力道、字形、運筆、角度均不相符；至
    蓋章部分，抗告人復無法舉證證明該印章確為相對人所有，
    足見相對人主張收養契約上相對人之簽名蓋章非真正，堪可
    採信。既然相對人能書立字據，亦稱抗告人騙走200 萬元，
    且曾對其提出告訴等語（見原審卷第55頁），足認相對人主
    觀上對抗告人有明顯的不信任感，遑論相對人有收養抗告人
    之意思，又證人孫允鵬雖於本院審理中證述相對人有收養之
    意思，且親自徵得抗告人生父同意（見本院97年1 月16日筆
    錄）云云，惟證人孫允鵬與抗告人為姊弟關係，其證詞顯係
    迴護之詞，不足為有利於抗告人之認定。
三、本院審酌，本件收養契約上收養人之簽名既非相對人簽署，
    蓋章亦非相對人所親為，則收養契約不生效力，又收養未具
    書面者，當事人間收養無效，法院應不予認可，為民法第10
    79條之4 、第1079條第2 項所明定。從而，原審駁回抗告人
    與被收養人收養認可之聲請，並無不合。抗告意旨指摘原裁
    定不當，求予廢棄，為無理由，應予駁回。
四、本件抗告為無理由，依非訟事件法第21條第2 項、第24 條
    第1 項、第46條，民事訴訟法第495 條之1 第1 項、第449
    條第1 項、第95條、第78條，裁定如主文。
中    華    民    國    97    年    5     月    23    日
            家事法庭審判長法  官  廖家陽
                          法  官  吳宏榮
                          法  官  王俊隆
正本係照原本作成。
如不服本裁定應於送達後10日內向本院提出再抗告狀，並繳納裁
判費新台幣1,000元。
再為抗告應以適用法規顯有錯誤為理由，並經本院之許可，該許
可以原裁定所涉及之法律見解具有原則上之重要性性者為限。
中    華    民    國    97    年    5     月    23    日
                          書記官  洪敏芳


司法院資訊處製作；財團法人民間司法改革基金會備份。
